【裁判字號】    89,上易,3129
【裁判日期】    890721
【裁判案由】    違反臺灣地區與大陸地區人民關係條例
【裁判全文】
臺灣高等法院刑事判決                          八十九年度上易字第三一二九號
    上  訴  人
    即  被  告  甲○○○○有限公司
    代  表  人  乙  ○
    上  訴  人
    即  被  告  丙○○
    共      同
    選任辯護人  謝震武
                王嘉翎
右上訴人因違反台灣地區與大陸地區人民關係條例案件，不服臺灣臺北地方法院八十
九年度易字第六五七號，中華民國八十九年七月廿一日第一審判決（起訴案號：臺灣
地方法院檢察署八十九年度偵字第二六八四號、第三五七五號），提起上訴，本院判
決如左：
    主  文
上訴駁回。
丙○○緩刑貳年。
    事實及理由
一、本案經本院審理結果，認第一審判決以上訴人即被告丙○○係法人之受僱人，因
  執行業務，違反臺灣地區與大陸人民關係條例第十五條第四款規定，依同條例第
    八十三條第三項規定，觸犯同條例第八十三條第一項之罪。被告甲○○○○有限
    公司（下稱天辣子公司）其受僱人即被告丙○○因執行業務犯同法第八十三條第
    一項之罪，應依同條第三項論科。並審酌被告丙○○犯罪後之態度等一切情狀，
    判處：「丙○○違反不得僱用大陸地區人民在台灣地區從事未經許可之工作之規
    定，處罰金新臺幣壹拾萬元，如易服勞役，以參佰元 (即新臺幣玖佰元）折算壹
    日。」、另僱用人甲○○○○有限公司部分以「甲○○○○有限公司其受僱人，
    因執行業務違反不得僱用大陸地區人民在台灣地區從事未經許可之工作之規定，
    處罰金新臺幣壹拾伍萬元。」；認事用法及量刑均無不當，應予維持，並引用第
    一審判決書記載之事實、證據及理由（如附件判決書）。
二、經查：詹賽嬌確係來台探親之中國大陸地區人民，並於八十九年一月十六日起迄
    經警查獲時止，在被告天辣子公司內從事收拾碗盤、清潔等外場工作各情，已據
    證人詹賽嬌（偵查卷第九頁至第十一頁）於警訊；及證人即詹賽嬌胞兄詹大平（
    見原審卷第二八頁）及被告天辣子公司員工林燕玲（見原審卷第二九頁）分別於
    原審法院訊問中證述明確，此有各該筆錄在卷可憑，並有詹賽嬌之國人入出境端
    末查詢報表一紙附卷足稽（見偵查卷第十四頁）。次查，被告丙○○於警訊中坦
    承：「（問：該大陸來台人民詹賽嬌是何人所僱用？）是我本人丙○○所僱用，
    請她幫忙工作」、「因為老闆娘乙○她最近因病住院開刀，現在家休養，店內之
    員工的僱用，由我全權負責，所以該大陸來台人民詹賽嬌是向我應徵，也是我同
    意僱用她幫忙工作。老闆娘乙○並不知情店內有僱用大陸來台人民工作」、「於
    八十九年一月十六日起開始僱用至今。以每日日薪七百元僱用」等語屬實，於檢
    察官偵查中復供承：「（問：僱用詹賽嬌是何人面試的？）詹賽嬌的哥哥（本院
    按即指證人詹大平）帶她來上班的。是經過我同意的」、「給她七百元一天」、
    「因為詹女的哥哥是幫我們餐廳作消毒工作的，所以她哥哥帶她來我們就僱用她
    。我現在很後悔」等語（見偵查卷第七頁、第八頁）。核與證人詹賽嬌於警訊中
    證述情節相符，有各該筆錄在卷可參。又被告天辣子公司代表人乙○於八十九年
    一月五日住院開刀，於同年月十日出院，嗣在家休養等情，已經天辣子公司代表
    人乙○於原審法院及本院訊問中供承實在，並經證人林燕玲於原審法院訊問中證
    述無訛，且有國立台灣大學醫學院附設醫院出院病歷摘要附卷可據（見原審卷第
    六五頁至第六七頁），則被告丙○○雖係受僱於被告天辣子公司擔任會計一職，
    惟其於乙○住院期間代為僱用詹賽嬌，亦無悖異常理之處，再佐以證人即詹賽嬌
    之兄詹大平證稱伊有打電話問被告丙○○可否讓其妹詹賽嬌至餐廳內幫忙等情。
    則被告丙○○於警訊及檢察官偵查中之自白及證人詹賽嬌於警訊中之指述，應非
    虛詞。本件被告丙○○之警訊筆錄固係於作完之後始錄音，惟其係採一問一答，
    並出於被告丙○○自由陳述所作成，業經證人即制作該筆錄之員警劉生宜於原審
    到庭結證屬實，且證人劉生宜復證稱詹賽嬌言談舉止及口音均異於本地人民（見
    原審卷第十四頁背面）。被告丙○○與詹賽嬌素不相識，徵諸常情，豈有未查明
    前來應徵工作者之身分即率予僱用之理。故被告丙○○與警訊中之自白與事實相
    符，自得採為證據。被告丙○○嗣更異前供，顯係事後卸責之詞，代表人乙○之
    供述亦屬迴護、避就之言，均不足憑信。此外，復有被告天辣子公司之台北市政
    府營利事業登記證一紙在卷可考，被告等犯行均堪以認定。
三、本案事證已明，被告丙○○仍執前詞否認犯罪，天辣子公司代表人乙○亦否認知
    情，而指摘原判決不當，均為無理由，應予駁回。
四、又被告丙○○因迫於生計受雇，前未曾受有期徒刑以上刑之宣告，有本院被告全
    國前案紀錄表在卷可稽，經此偵審論罪科刑教訓，當知所警惕而無再犯之虞，本
    院審酌各情認上開刑之宣告，以暫不執行為適當，併依法宣告被告丙○○緩刑貳
    年，用勵自新。
據上論斷，應依刑事訴訟法第三百七十三條、第三百六十八條，刑法第七十四條第一
款，判決如主文。
本案經檢察官楊楚猛到庭執行職務。
中      華      民      國    八十九    年    十一      月    三十      日
                              臺灣高等法院刑事第廿庭
                                    審判長法  官  葉  麗  霞
                                          法  官  余  來  炎
                                          法  官  王  炳  梁
右正本證明與原本無異。
不得上訴。
                                          書記官  潘  大  鵬
中      華      民      國    八十九    年    十二      月      一      日
附錄本案論罪科刑法條全文
台灣地區與大陸地區人民關係條例第十五條
一、使大陸地區人民非法進入臺灣地區。
二、招攬臺灣地區人民未經許可使之進入大陸地區。
三、使大陸地區人民從事未經許可或與許可目的不符之活動。
四、僱用大陸地區人民從事未經許可或與許可範圍不符之工作。
五、居間介紹他人為前款之行為。
臺灣地區與大陸地區人民關係條例第八十三條
違反第十五條第四款或第五款規定者，處一年以下有期徒刑、拘役或科或併科新台幣
三十萬元以下罰金。
意圖營利而違反第十五條第五款規定者，處三年以下有期徒刑、拘役或科或併科新台
幣六十萬元以下罰金。
法人之代表人、法人或自然人之代理人、受僱人或其他從業人員，因執行業務犯前二
項之罪者，除處罰行為人外，對該法人或自然人並科以前二項所定之罰金。但法人之
代表人或自然人對於違反之發生，已盡力為防止行為者，不在此限。
附件：
臺灣臺北地方法院刑事判決                          八十九年度易字第六五七號
    公  訴  人  台灣台北地方法院檢察署檢察官
    被      告  甲○○○○有限公司  設台北市○○區○○路二三巷二號一樓
    代  表  人  乙  ○  女  五十三歲（民國○○○年○月○日生）
                        國民身分證統一編號：Ｚ000000000號
                        住台北市○○○路○段六十號五Ａ
    被      告
    兼右代理人  丙○○  女  五十三歲（民國○○○年○月○○○日生）
                        住台北縣新店市粗坑里十三鄰花園新城花園七路一之二０
                        一號
                        國民身分證統一編號：Ｚ000000000號
    共      同  趙慧芝律師
    選任辯護人  謝震武律師
右列被告因台灣地區與大陸地區人民關係條例案件，經檢察官聲請簡易判決處刑（八
十九年度偵字第二六八四號、三五七五號），本院改適用通常程序，判決如左：
    主      文
丙○○違反不得僱用大陸地區人民在台灣地區從事未經許可之工作之規定，處罰金新
臺幣壹拾萬元，如易服勞役，以參佰元 (即新臺幣玖佰元）折算壹日。
甲○○○○有限公司其受僱人，因執行業務違反不得僱用大陸地區人民在台灣地區從
事未經許可之工作之規定，處罰金新臺幣壹拾伍萬元。
    事      實
一、丙○○係設在臺北市○○區○○街（簡易判決處刑聲請書誤載為瑞安路）二三巷
    二號一樓甲○○○○有限公司 (下稱天辣子公司，負責人為乙○）之受僱人，因
    執行業務，明知詹賽嬌係申請來臺探親之大陸地區人民，竟自民國八十九年一月
    十六日起，未經申請許可，以每日薪資新臺幣 (下同）七百元之工資，代天辣子
    公司負責人乙○僱用詹賽嬌在上址餐廳內從事未經許可之收拾碗盤、清潔等外場
    工作。迄同年月二十二日下午一時三十分許，經民眾檢舉而在該餐廳內為警當場
    查獲。
二、案經臺北市政府警察局大安分局報請臺灣臺北地方法院檢察署檢察官偵查 (丙○
    ○部分）及該署檢察官自動檢舉偵查 (天辣子公司部分）後聲請簡易判決處刑，
    本院改適用通常程序審理。
    理      由
一、訊據被告丙○○固坦承詹賽嬌有於右揭時、地在天辣子公司工作之事實，惟矢口
    否認其與天辣子公司有何違反台灣地區與大陸地區人民關係條例之犯行，辯稱：
    伊僅係公司之會計，無權僱用員工，係因幫天辣子公司作消毒工作之詹大平問伊
    可否讓其胞妹詹賽嬌至餐廳忙，伊請示乙○後，始向詹大平表示可以，詹女並非
    伊所僱用，且渠等均不知詹賽嬌係大陸地區人民云云。被告天辣子公司代表人乙
    ○於本院訊問中亦附和被告丙○○之詞供稱：丙○○無權僱用員工，係經伊同意
    云云。然查，詹賽嬌確係來台探親之大陸地區人民，並於八十九年一月十六日起
  迄經警查獲時止在被告天辣子公司從事收拾碗盤、清潔等外場工作各情，已據證
    人詹賽嬌、其胞兄詹大平及被告天辣子公司員工林燕玲分別於警詢及本院訊問中
    證述明確，有各該筆錄在卷可憑，並有國人入出境端末查詢報表一紙附卷足稽。
    次查，右開事實，業經被告丙○○於警詢中坦承：「（問：該大陸來台人民詹賽
    嬌是何人所僱用？）是我本人丙○○所僱用，請她幫忙工作」、「因為老闆娘乙
    ○她最近因病住院開刀，現在家休養，店內之員工的僱用，由我全權負責，所以
    該大陸來台人民詹賽嬌是向我應徵，也是我同意僱用她幫忙工作。老闆娘乙○並
    不知情店內有僱用大陸來台人民工作」、「於八十九年一月十六日起開始僱用至
    今。以每日日薪七百元僱用」等語屬實，於檢察官偵查中復供承：「（問：僱用
    詹賽嬌是何人面試的？）詹賽嬌的哥哥（本院按即指證人詹大平）帶她來上班的
    。是經過我同意的」、「給她七百元一天」、「因為詹女的哥哥是幫我們餐廳作
    消毒工作的，所以她哥哥帶她來我們就僱用她。我現在很後悔」等語，核與證人
    詹賽嬌於警詢中證述情節相符，有各該筆錄在卷可參。又被告天辣子公司代表人
    乙○於八十九年一月五日住院開刀，於同年月十日出院，嗣在家休養等情，已經
    乙○於本院訊問中供承實在，並經證人林燕玲於本院訊問中證述無訛，且有國立
    台灣大學醫學院附設醫院出院病歷摘要一紙附卷可據，則被告丙○○雖係受僱於
    被告天辣子公司擔任會計一職，惟其於乙○住院期間代為僱用詹賽嬌，亦無悖異
    常理之處，再佐以證人詹大平證稱伊係打電話問被告丙○○可否讓其妹詹賽嬌至
    餐廳內幫忙乙節，被告丙○○於警詢及檢察官偵查中之自白及證人詹賽嬌於警詢
    中之指述，應非虛構。況衡之常情，被告於偵查中之供詞，距事實發生之時較近
    ，記憶當更為清晰，且較少權衡利害得失或受他人干預，比之事後翻異之詞，自
    更為可採，故除非可證明其更異之詞與事實更為相符，或其初供係虛偽者外，自
    不得任意捨棄初供不採。又被告在警詢之自白如係出於自由意思而非不正之方法
    ，且其自白之陳述與事實相符，縱令司法警察對其詢問時未經全程連續錄音或錄
    影，致詢問程序不無瑕疵，仍難謂其於警詢自白之筆錄無證據能力（最高法院八
    十八年度台上字第五七六二號判決參照）。本件被告丙○○之警詢筆錄固係於作
    完之後始錄音，惟其係採一問一答，並出於被告丙○○自由陳述所作成，業經證
    人即制作該筆錄之員警劉生宜到庭結證屬實，且被告丙○○對於其於警詢自白之
    筆錄，從未爭執係出於不正之方法，僅否認其自白之真實，本院斟酌上開事證，
    認被告丙○○與警詢中之自白與事實相符，自得採為證據，附此敘明。是被告丙
    ○○嗣於本院中更異前供，顯係事後卸責之詞，乙○之供述亦屬迴護、避就之言
    ，均不足憑信。再查，台灣地區與大陸地區人民關係條例第八十三條第一項就違
    反同條例第十五條第四款不得僱用大陸地區人民從事未經許可之工作之處罰規定
    ，其犯罪主體並不限於公司負責人或有權僱用之人，茍事實上有僱用之情事即足
    當之，此觀同條第四項規定甚明。是被告丙○○是否為天辣子公司負責人及其是
    否有權僱用員工，與被告丙○○是否有僱用詹賽嬌，核屬二事。被告及其選任辯
    護人辯稱被告丙○○無權僱用云云，縱然屬實，亦無解於被告等犯行之成立。末
    查，證人劉生宜於本院調查中證稱：「（問：從外觀可否看出詹賽嬌是大陸人民
    ？）一般人和他交談後，從口音可知，因口音不同，很明顯」等語，雖與被告所
    舉證人林燕玲證述詹賽嬌口音與本地人相同一語不符，惟證人林燕玲現仍受僱並
    任職於被告天辣子公司，其證詞難免為迴護被告而有所偏頗，已難輕信，且證人
    劉生宜之證言核與大陸地區人民言談舉止及口音均異於本地人民之常理相符，此
    由詹賽嬌僅工作一星期即遭人識破檢舉而經警查獲乙節益徵。再依一般僱用員工
    慣例，雇主必要求應徵工作者提出身分證明，以便於查考身分、申辦勞保及扣繳
    綜合所得稅，天辣子公司亦不例外，此節經證人林燕玲於本院訊問證實無誤，且
    被告丙○○與詹賽嬌素不相識，徵諸常情，豈有未查明前來應徵工作者之身分即
    率予僱用之理。綜上各節足徵被告丙○○於僱用之初即明知詹賽嬌係大陸地區人
    民無疑，被告丙○○上開所辯，委難遽採。此外，復有被告天辣子公司之台北市
    政府營利事業登記證一紙在卷可考。被告等犯行均堪以認定，應予依法論科。
二、被告丙○○係法人之受僱人，因執行業務，違反臺灣地區與大陸人民關係條例第
    十五條第四款規定，依同條例第八十三條第三項規定，觸犯同條例第八十三條第
    一項之罪。被告天辣子公司其受僱人即被告丙○○因執行業務犯同法第八十三條
    第一項之罪，應依同條第三項論科。爰審酌被告丙○○尚無前科，有台灣高等法
    院被告全國前案紀錄表在卷可按，僱用詹賽嬌期間尚短，所生危害不大，惟犯後
    猶飾詞圖卸，顯無悔意，及其犯罪之目的、手段、所生危害等一切情狀，分別量
    處如主文所示之刑，並就被告丙○○部分諭知易服勞役之折算標準。
據上論斷，應依刑事訴訟法第四百五十二條、第二百九十九條第一項前段，台灣地區
與大陸地區人民關係條例第八十三條第一項、第四項，刑法第十一條前段、第四十二
條第二項，罰金罰鍰提高標準條例第二條，現行法規所定貨幣單位折算新臺幣條例第
二條，判決如主文。
本案經檢察官柯金柱到庭執行職務
中      華      民      國    八十九    年      七      月    二十一    日
                                      臺灣臺北地方法院刑事第八庭
                                          法  官  宋  松  璟
如不服本判決，應於判決送達後十日內，向本院提出上訴狀。
附錄本案所犯法條全文
台灣地區與大陸地區人民關係條例第十五條
一、使大陸地區人民非法進入臺灣地區。
二、招攬臺灣地區人民未經許可使之進入大陸地區。
三、使大陸地區人民從事未經許可或與許可目的不符之活動。
四、僱用大陸地區人民從事未經許可或與許可範圍不符之工作。
五、居間介紹他人為前款之行為。
臺灣地區與大陸地區人民關係條例第八十三條
違反第十五條第四款或第五款規定者，處一年以下有期徒刑、拘役或科或併科新台幣
三十萬元以下罰金。
意圖營利而違反第十五條第五款規定者，處三年以下有期徒刑、拘役或科或併科新台
幣六十萬元以下罰金。
法人之代表人、法人或自然人之代理人、受僱人或其他從業人員，因執行業務犯前二
項之罪者，除處罰行為人外，對該法人或自然人並科以前二項所定之罰金。但法人之
代表人或自然人對於違反之發生，已盡力為防止行為者，不在此限。


司法院資訊處製作；財團法人民間司法改革基金會備份。
